臺灣桃園地方法院行政訴訟判決　
111年度交字第98號
原      告  高金平  
被      告  桃園市政府交通事件裁決處
                      設桃園市○○區○○路00號7至8樓
代  表  人  張丞邦    住同上
訴訟代理人  黃一鳴律師
上列當事人間交通裁決事件，原告不服被告民國111年3月10日桃
交裁罰字第58-CS0000000號裁決，提起行政訴訟，本院判決如下
：
    主  文
原告之訴駁回。
訴訟費用新臺幣參佰元由原告負擔。
    事實及理由
壹、程序部分
一、本件原告不服被告於民國111年3月10日以桃交裁罰字第58-C
    S0000000號裁決書（下稱原處分）所為之裁決，向本院提起
    撤銷訴訟，依兩造書狀所述各節及卷內資料所示，本件事證
    已臻明確，本院認無經言詞辯論之必要，爰依行政訴訟法第
    237 條之7 之規定，不經言詞辯論而為判決。
貳、實體部分
一、事實概要：原告於110年11月7日14時43分許，駕駛車牌號碼
    000-0000號自用小客車（下稱系爭車輛），行經新北市汐止
    區橫科路與351巷口時，跨越分向限制線駛入對向車道，因
    有「不依規定駛入來車道」之違規行為，經民眾檢舉，為新
    北市政府警察局汐止分局（下稱舉發機關）橫科派出所員警
    於110年11月22日以新北市警交大字第CS0000000號舉發違反
    道路交通管理事件通知單（下稱系爭舉發單）逕行舉發其違
    反道路交通管理處罰條例（下稱道交條例）第45條第1項第3
    款，並載明應於111年1月6日前到案。嗣原告於110年12月17
    日到案陳述意見，被告於111年3月10日仍認其在上開時、地
    有「不依規定駛入來車道」之違規事實明確，乃依道交條例
    第45條第1項第3款、第63條第1項第1款等規定，以原處分裁
    處原告罰鍰新臺幣（下同）900元，並記違規點數1點，原處
    分於同日送達予原告。原告不服原處分，亦於同日向本院提
    起本件行政訴訟。
二、原告起訴主張：當時會駛入來車道是基於防禦性駕駛，因巷
    口無設置折射鏡，為預防右側巷口有人車無預警出現，憑原
    告老手駕駛又常行駛該路段，才往左偏移，且對向車道無來
    車，被告函文說在有慢字的路口要減速慢行，那在沒有慢字
    路口就不用減速甚至防禦性駕駛嗎？若因違規停車而導致必
    須跨越雙黃實線也要放大檢視？大家若都不動會造成迴堵等
    語。並聲明：原處分撤銷。
三、被告則以：
  ㈠按道交條例第4條第2項規定：「駕駛人駕駛車輛、大眾捷運
    系統車輛或行人在道路上，應遵守道路交通標誌、標線、號
    誌之指示、警告、禁制規定，並服從執行交通勤務之警察或
    依法令執行指揮交通及交通稽查任務人員之指揮。」、第7
    條之1規定：「對於違反本條例之行為者，民眾得敘明違規
    事實或檢具違規證據資料，向公路主管或警察機關檢舉，經
    查證屬實者，應即舉發。但行為終了日起逾七日之檢舉，不
    予舉發。」、第45條第1項第3款規定：「汽車駕駛人，爭道
    行駛有下列情形之一者，處新臺幣六百元以上一千八百元以
    下罰鍰：三、不依規定駛入來車道。」、第63條第1項第1款
    規定略以：「汽車駕駛人有下列各款所列條款之一者，除依
    原條款處罰鍰外，並予記點：ㄧ、有…第四十五條…情形之一
    者，各記違規點數一點。」。復按道路交通安全規則第97條
    第1項第2款規定：「汽車在未劃設慢車道之雙向二車道行駛
    時，應依下列規定：二、在劃有分向限制線之路段，不得駛
    入來車之車道內。」。末按道路交通標誌標線號誌設置規則
    第149條第1項第1款第8目規定：「線條 以實線或虛線標繪
    於路面或緣石上，用以管制交通者，原則上區分如下：㈧雙
    黃實線 設於路段中，用以分隔對向車道，並雙向禁止超車
    、跨越或迴轉。」、第165條第1項規定：「分向限制線，用
    以劃分路面成雙向車道，禁止車輛跨越行駛，並不得迴轉。
    」。
  ㈡依舉發機關111年2月24日新北警汐交字第1104267182號函略
    以：「…經查本案係本分局於110年11月7日接獲民眾檢附影
    片檢舉，發現BFP-7619號車於當⑺日14時43分許，在汐止區
    橫科路351巷口不依規定駛入來車道(跨越雙黃線行駛)，遂
    依據道路交通管理處罰條例第45條第1項第3款規定逕行舉發
    …」。復依據採證光碟，影片時間2021/11/07 14：43：35至
    14：43：42時，系爭車輛跨越分向限制線(雙黃線)，有明顯
    駛入對向車道之行為。系爭車輛確實於違規路段有跨越雙黃
    實線行駛，原告雖主張當時逆向行駛係為避免巷口有人車無
    預警出現云云，惟雙黃實線設於路段中，用以分隔對向車道
    ，並雙向禁止超車、跨越或迴轉，且依上揭影片顯示，系爭
    車輛跨越雙黃實線行駛時，未見路旁有其他用路人影響其行
    車，且其右側仍有相當空間可其行駛於自己的車道上，且對
    向車道係單一車道，當時對向車道陸續有車輛行駛，系爭車
    輛仍恣意行駛對向車道，對交通已有相當危險。
  ㈢又道路交通標誌、標線、號誌，係交通主管機關依道路交通
    狀況及用路人之需要而依法設置，故駕駛人有遵守標誌、標
    線、號誌指示之義務，駕駛人不得僅憑其個人認知或價值判
    斷，或主觀認為其行為不致影響交通秩序、安全，而任意決
    定不予遵守，否則將使交通秩序大亂，非但影響道路交通安
    全及用路人權益，亦將使道路交通標誌、標線、號誌形同虛
    設。而道路設置之標誌，係作為管制交通及維護用路人安全
     極為重要之交通標誌，駕駛人應予遵守。系爭車輛因有「
    不依規定駛入來車道」之情，該當道交條例第45條第1項第3
    款規定所定要件，原處分並無違誤等語置辯。並聲明：原告
    之訴駁回。
四、本件爭點：本件違規是否屬實？
五、本院之判斷：
  ㈠按汽車駕駛人，不依規定駛入來車道者，處600元以上1,800
    元以下罰鍰；汽車在未劃設慢車道而劃有分向限制線之雙向
    二車道行駛時不得駛入來車之車道內。道交條例第45條第1 
    項第3 款、道路交通安全規則第97條第1 項第2 款分別定有
    明文。
  ㈡經查，本院依職權勘驗卷附採證光碟之結果略以：「影像為
    檢舉人行車紀錄器畫面，檢舉人車輛行駛於一般雙向二線車
    道，中央並以雙黃實線區隔雙向車流，前方為銀色小客車（
    下稱系爭車輛），日期為『2021/11/07』，於『14：43：35』時
    ，系爭車輛到達路口，路面並可見『慢』字標線，1秒後系爭
    車輛通過路口進入銜接路段，車身左側即跨越雙黃實線，惟
    車身僅一半進入對向車道，以此方式跨行二車道，至『14：4
    3：43』時止。」，上開勘驗內容，業經本院製作勘驗筆錄並
    函達兩造命表示意見在卷可參（見本院卷第45至53頁) 亦有
    擷取照片在卷可參（見本院卷第39至43頁）。
  ㈢依勘驗結果及卷附截圖照片所呈，系爭車輛在通過路口駛入
    銜接路段後，車身左側雙輪亦已侵入對向車道，其不依規定
    駛入來車道之違規情節亦堪認定。雖原告主張係為避免巷口
    有人車突然出現而為之防禦性駕駛行為云云，然原告若能遵
    守路面慢字標線之指示，在到達無號誌管制之路口時稍行減
    速並注意左右有無人車，即可達到維持交通安全之目的。且
    原告在該路段中央沿跨越分向限制線跨線並佔據雙向車道行
    駛，對於對向車道之來車而言，已係無故侵犯路權之危險爭
    道行為，稍有不慎即可能發生對撞或擦撞事故，顯已違反前
    揭規定。核原告所為，乃係違反法令單純製造交通風險之任
    意違規行為，並已破壞該處之行車秩序，難謂係基於防禦性
    駕駛之行為，其主張均屬臨訟卸責之詞，毫不可採。
六、綜上所述，原告駕駛系爭車輛於上開時、地確有「不依規定
    駛入來車道」以爭道行駛之違規行為明確。從而，被告以原
    告有「不依規定駛入來車道」之違規事實，依道交條例第45
    條第1項第3款、第63條第1項第1款等規定，對原告裁處罰鍰
    900元，並記違規點數1點，核無違誤。原告訴請撤銷原處分
    為無理由，應予駁回。
七、本件事證已臻明確，兩造其餘攻擊、防禦方法及所提證據，
    經核均與判決結果不生影響，爰不一一論列，併此敘明。
八、本件訴訟費用額確定為第一審裁判費300 元，爰依行政訴訟
    法第98條第1 項規定，由敗訴之原告負擔。
中　　華　　民　　國　　111 　年　　9 　　月　　30　　日
                  行政訴訟庭　法　官　徐  培  元
上為正本係照原本作成。
如不服本判決，應於判決送達後20日內，向本院提出上訴狀並表
明上訴理由（原判決所違背之法令及其具體內容或依訴訟資料可
認為原判決有違背法令之具體事實），其未載明上訴理由者，應
於提出上訴後20日內向本院補提理由書（上訴狀及上訴理由書均
須按他造人數附繕本，如未按期補提上訴理由書，則逕予駁回上
訴），並應繳納上訴裁判費新臺幣750元。
中　　華　　民　　國　　111 　年　　9 　　月　　30　　日
                              書記官  吳  文  彤